臺灣高等法院臺中分院刑事判決　　　　　　　　　　九十年度上訴字第一九五八號
　　上　訴　人　臺灣苗栗地方法院檢察署檢察官
　　被　　　告　戊○○
　　選任辯護人　周敬恒　律師
右上訴人因毒品危害防制條例案件，不服臺灣苖栗地方法院八十九年度訴字第四０五
號中華民國九十年九月十三日第一審判決（起訴案號：臺灣苗栗地方法院檢察署八十
九年度偵字第二八０八號），提起上訴，本院判決如左：
    主  　文
原判決關於轉讓第二級毒品罪部分撤銷。
戊○○連續轉讓第二級毒品，處有期徒刑貳年。
其他上訴駁回。
    事  　實
一、戊○○基於轉讓第二級毒品安非他命之犯意，於民國（以下同）八十九年三月間
    先後三次，在苗栗縣大湖鄉○○村○○路七五號其住處，連續無償轉讓安非他命
    予丁○○施用。嗣同年五月十一日下午五時許，為警在苗栗縣大湖鄉靜湖村十八
    號丁○○住處，查獲丁○○持有吸食器一組，而知悉上情。
二、案經苗栗縣警察局大湖分局移由苗栗地方法院檢察署檢察官偵查起訴。
    理　  由
壹、撤銷改判部分：
一、訊據被告矢口否認有轉讓第二級毒品安非他命給丁○○施用之事實，並辯稱略以
    ：我是生氣他（指丁○○）吸我的安非他命，後來我也去他家吸他的安非他命云
    云。惟查證人丁○○於警詢訊自承：「問：你與戊○○是何關係？為何知道他有
    販賣安非他命，他有無販賣或提供安非他命給你吸食？答：是朋友關係，因他住
    家的時很多電話並聽人家說他有販賣安非他命，他在我家期間我有看到他持有安
    非他命置放在鋏（夾）鍊袋內一小包一小包的，他沒有販賣安非他命給我，但有
    提供安非他命給我吸食。問：他提供安非他命給你幾次、何時何地？答：二次，
    於八十九年三月中旬詳細日期已忘了，均在他家二樓房間內吸食」等語（見偵查
    卷第十四頁及其反面），雖證人丁○○於原審法院審理時供稱警詢筆錄內容與其
    所言不符等語，經原審法院向苗栗縣警察局大湖分局調取丁○○之錄音帶後，經
    勘驗結果，除丁○○未提及夾鍊袋外，其餘均與警詢筆錄相符，嗣丁○○於偵查
    時亦稱：戊○○從八十九年三月中旬提供其安非他命三次，有時在戊○○家，有
    時在其住處，最後一次是在四月間，第一次戊○○沒有收錢，第二、三次每次收
  一千元等語（見偵查卷第四六頁），於原審法院審理時又改稱：未向戊○○買過
    安非他命，曾至戊○○住處，在其睡覺時，自行拿取其安非他命施用，約三次他
    到我家也是這樣，戊○○沒有收錢，偵訊時因為緊張才說有收錢等語（見原審法
    院卷第二十九頁即九十年二月八日訊問筆錄）。於本院調查時證人丁○○亦證稱
    ：我是到被告家中拿他（指被告）的安非他命吸用，之前他有同意我自己拿來吸
    ，他八十九年間去我家，也有吸食我的安非他命，後來他有告訴我。就說我去他
    家也可以吸他的等語（見本院九十年十二月三十一日訊問筆錄），被告對於證人
    丁○○於本院之前開證詞亦不否認（見本院同上日訊問筆錄）。而被告於原審法
    院審理時亦自承有到證人丁○○家中吸用陳某之安非他命（見原審卷第三十一頁
    ），足證被告與丁○○二人互有轉讓安非他命施用之犯行，所稱證人丁○○係乘
    伊睡覺時吸用，伊不同意云云，顯係圖卸刑責之詞，不足採信犯行堪以認定，又
    證人丁○○於警詢時雖供稱被告轉讓二次安非他命給伊施用，但於偵查及審理時
    均證稱先後有三次，自以在偵審中之證述較為可採，併此敘明。
二，安非他命係屬毒品危害防制條例規定之第二級毒品，被告無償提供安非他命供他
    人施用之行為，係犯毒品危害防制條例第八條第二項轉讓第二級毒品罪，其持有
    安非他命之低度行為，應為轉讓之高度行為所吸收，不另論罪，先後所為數行為
    ，時間緊接，所犯罪名相同，顯係出於概括之犯意為之，為連續犯，爰依刑法第
    五十六條之規定以一罪論，並加重其刑。原審就被告轉讓第二級毒品罪部分，疏
    未詳查，而為無罪之諭知，自有未洽，檢察官上訴意旨，指摘原判決此部分不當
    ，為有理由，自應予以撤銷改判，爰審酌爰審酌被告犯罪之動機、目的、手段，
    犯罪時所受之刺激及其品性、生活狀況、智識程度、犯罪所生之損害，及犯罪後
    態度等一切情狀，量處如主文第二項所示之刑。
貳、上訴駁回部分：
一、本件公訴意旨略以：戊○○基於意圖營利非法販賣第二級毒品安非他命之概括犯
    意，自民國八十九年一月間起至同年三月六日止，在苗栗縣大湖鄉鄉公所前及同
    鄉大湖地政事務所前之停車場處，以每小包安非他命新台幣（下同）一千元之價
    格，連續販賣安非他命予乙○○約七、八次；復基於同前意圖營利非法販賣安非
    他命之概括犯意，自同年三月中旬起至同年四月間止，在苗栗縣大湖鄉○○村○○路七五號住處或同鄉靜湖村十八號丁○○住處等處，以每次一千元之代價，連
    續販賣安非他命予丁○○二次；再承上開意圖營利非法販賣安非他命之概括犯意
    ，於同年四月間，在苗栗縣大湖鄉○○村○○路七五號其住處附近或同鄉○○村
    ○○路育英巷三一號丙○○住處等處，以每包安非他命一千元之價格，連續販賣
    安非他命予丙○○二次。嗣分別於同年三月七日下午三時三十分許、同年四月十
    八日上午十時二十分許及同年五月十一日下午五時許，為警在苗栗縣大湖鄉○○
    村○○路五號乙○○住處、同鄉○○村○○路育英巷三一號丙○○住處及同鄉靜
    湖村十八號丁○○住處，分別查獲乙○○持有安非他命一‧六公克及吸食器一組
    、丙○○持有安非他命○‧七公克及丁○○持有吸食器一，而知悉上情，因認戊○○涉有販賣第二級毒品罪嫌云云。
二、按犯罪事實應依證據認定之，無證據不得推定其犯罪事實，刑事訴訟法第一百五
    十四條定有明文。所謂犯罪事實之證據，係指足以認定被告確有犯罪行為之積極
    證據而言，該項證據自須適合於被告犯罪事實之認定，始得採為斷罪資料；且認
    定不利於被告事實，須依積極證據，苟積極證據不足為不利於被告之認定時，即
    應為有利於被告之認定，更不必有何有利之證據；如未能發現相當證據，或證據
    不足以證明，自不能以推測或擬制之方法，以為裁判之基礎；認定犯罪事實所憑
    之證據，雖不以直接證據為限，然而無論直接或間接證據，其為訴訟上之證明，
    必須達於通常一般人不致有所懷疑，而得確信其為真實之程度，始得據為被告有
    罪之認定，倘其證明尚未達到此一程度，而有合理之懷疑時，尚難作為被告有罪
    認定之基礎，最高法院二十九年上字第三一○五號、三十年上字第八一六號、四
    十年台上字第八六號、七十六年台上字第四九八六號判例可資參照。又共同被告
    ，或與被告具有共犯關係或其他犯罪上關聯之證人，其所為不利於己之陳述，固
    得採為其他共同被告犯罪之證據，但此項不利之陳述，須無瑕疵可指，且就其他
    方面調查，又與事實相符者，始得採為其他共同被告犯罪事實之認定。蓋以被告
    之自白得為證據者，依刑事訴訟法第一百五十六條第一項規定，須非出於強暴、
    脅迫、利誘、詐欺、違法羈押或其他不正之方法，且與事實相符者，始足當之。
    又依同條第二項規定，被告之自白，不得作為有罪判決之唯一證據，仍應調查其
    他必要之證據，以查其是否與事實相符。立法目的旨在以補強證據擔保自白之真
    實性，亦即以補強證據之存在，藉之限制自白在證據上之價值，防止偏重自白，
    發生誤判之危險。以被告之自白，作為自己犯罪之證明時，尚有此危險；以之作
    為其他共同被告之罪時，不特在採證上同有虛偽性之危險，且難免有嫁禍他人而
    為虛偽供述之虞。況施用毒品之人供出毒品來源因而破獲者，依毒品危害防制條
    例第十七條規定，既得邀減其刑，為擔保其所為不利於其他共同被告之陳述之真
    實性，尤應有足以令人確信其陳述為真實之補強證據；倘施用毒品者之指證，其
    真實性仍有合理之懷疑存在時，在此項合理之懷疑未澄清前，自不能遽為有罪之
    判斷，茲所謂其他必要之補強證據，即在排除此項合理之懷疑，使之達於可得確
    信之程度，否則即應為被告有利之認定，此亦為刑事訴訟法第一百五十四條，犯
    罪事實應依證據認定之證據裁判原則，及因保障被告人權，無罪推定原則之所在
    ，此項刑事訴訟基本原則，不能因販賣毒品行為之交易期間短暫、交易方法隱密
    、交易對象單純，致查獲不易、搜證困難等原因而放棄，或減低對於犯罪構成要
    件應予嚴格證明之堅持，此項基本原則應為法官證據證明自由判斷職權行使限制
    ，亦有最高法院九十年度台上字第二二九八號、九十年度台上字第三一一號判決
    可供參照。
三、查公訴人認被告戊○○有前揭販賣第二級毒品罪嫌，無非以右揭事實，業據施用
    毒品者乙○○、丁○○、丙○○於警訊及偵查時所為毒品來源供述，為其所憑論
    據。
四、然訊據被告戊○○堅決否認有右揭販賣安非他命之犯行，辯稱：其與乙○○、丁○○間確存有糾紛嫌隙，乙○○雖是其從小認識的鄰居，惟於八十九年二月間因
    乙○○向其借錢打電動玩具，遭其所拒，曾發生口角；丁○○係其高中同學，丁○○於八十九年四月間曾向其家人借用車牌號碼ＬＴ–一三八一號自用小客車，
    於行經苗栗市途中與他人發生車禍造成該車受損，經被告父母修理該車花費八萬
    餘元之修理費用，被告與其父母曾屢次向丁○○催討修車修理費用，丁○○不予
    置理，最後由丁○○之父母代為賠償八萬元，雙方於發生此汽車修復費用賠償事
    宜後，即鮮有往來。至丙○○則患有精神疾病，且因罹有精神疾病而提早退伍，
    平日自言自語遊盪街頭，是其三人所言，不無挾怨藉機構陷被告之虞；況警方曾
    於八十九年六月十四日前往被告住處搜索，均未查獲任何安非他命，或吸食器，
    或分裝、秤量安非他命之工具；足認被告並無販賣安非他命之犯行等語。經查：
  (一)按刑事訴訟目的重在發現實體真實，其手段應合法正當，以保障人權。刑事訴訟
    法已於七十七年一月二十一日增訂第一百條之一第一、二項、第一條之二，規定
    ：「訊問被告，應全程連續錄音；必要時並應全程連續錄影。但有急迫情況且經
    記明筆錄者，不在此限。」、「筆錄內所載之被告陳述與錄音或錄影之內容不符
    者，除有前項但書情形外，其不符之部分，不得作為證據」、「本章之規定於司
    法警察官或司法警察詢問犯罪嫌疑人時，準用之。」，其修正理由乃因司法警察
    官或司法警察之詢問筆錄，在刑事訴訟程序中，時有被告或辯解非其真意，其辯
    解遭受刑求，屢遭質疑，為建立詢問錄之公信力，以擔保程序之合法，因此詢問
    過程應全程連續錄音並錄影，並應於一定期間內妥為保存，偵審機關如認為有必
    要時即可調取勘驗，以期發現真實，並確保自白之任意性。該條立法目的應係藉
    由錄音錄影之實施，將舉證責任倒置，使過去被告須反證其自白不具任意性，改
    為應由偵查機關證明被告自白出於任意性，以保障程序正義。是該規定應屬強制
    規定，如有違反，其筆錄依法不得作為證據。查證人乙○○於本院審理時陳稱：
    其於警、偵訊時所言不實，因搜索的警員騙其說是被告指認其有毒品，其才供稱
    毒品係向被告購買等語，為查明乙○○於警訊時之陳述是否出於其真意，本院向
    苗栗縣警察局大湖分局調取該警訊錄音帶，該分局於九十年五月二十四日以（九
    十）湖警刑字第三五三七號函復：徐慶紹（炤）、丙○○等二人之警訊錄音帶，
    經調卷未獲，茲因本組廳舍修繕搬遷中可能遺失等語，另證人即製作乙○○警訊
    筆錄之苗栗縣警察局大湖分局警員陳樹田則到庭證稱：警訊時並無特殊或急迫情
    況，製作筆錄時，因機器故障，沒有錄到音等語（見原審法院九十年八月九日訊
    問筆錄），衡情證人陳樹田既係詢問乙○○之警員，則其證稱未錄到音等語自較
    可採，是乙○○於警訊時之自白，既無特殊或急迫情形，卻未經錄音，依照上開
    說明，該警訊筆錄即無證據能力，已不得作為認被告犯罪之證據至明。而證人丙○○亦於本院九十年三月十五日審理時供稱警訊筆錄是警員自己做的，其未看過
    筆錄等語，經本院調取該警訊錄音帶，依照上揭苗栗縣警察局大湖分局之函復，
    該警訊錄音帶業已下落不明，致本院無從勘驗該警訊錄音帶以查明丙○○於警訊
    時是否自白供出毒品來源，依上開說明，丙○○之警訊錄音帶既因警察機關未妥
    善保存而遺失，無從證明丙○○於警訊時之自白係出於自願性，則其警訊筆錄亦
    無證據能力，不能採為判決基礎，先此敘明。
  (二)又證人乙○○於偵查時固證稱：「我大約在八十九年一月份開始向他（即被告戊○○）購買安非他命約七、八次，平均三、四天會向他買一次，我都是在大湖鄉
    公所前面或是在戊○○他對面的大湖地政事務所的停車場向他購買安非他命，之
    前每次買一千元，一小包不到一公克，：：：八十九年三月六日我向他買安非他
    命，隔天三月三日警察到我家搜索查獲」（見偵查卷第四五反面、第四六頁）、
    「我的安非他命都是向戊○○買的，（問：如何知道戊○○有在賣安非他命？）
    是聽同村有在吸安非他命的人說的，（問：如何連絡戊○○購買安非他命？）我
    都是打他行動電話給他，再連絡地點）」等語（見偵查卷第五九頁反面），於本
    院審理時則改稱：未向被告買過安非他命，但曾與被告一起前往東山保齡球館向
    不詳真實姓名年籍之成年男子「小林」購買安非他命約七、八次，警訊及偵查時
    所言不實，因其與被告於八十九年三月六日共同前往東山保齡球館向「小林」購
    買安非他命，翌日即遭警方前往其住處搜索且查獲其施用安非他命，懷疑係遭被
    告陷害才如此說等語（見原審法院九十年三月二十日訊問筆錄）；另證人丙○○
    於偵查時固證稱：「我是在八十九年四月初向戊○○買的，我向他買過兩次，一
    次是他拿到我家，另一次是在戊○○家附近交易，一次買一千元一小包，：：：
    （問：如何知道戊○○有安非他命？）我們認識很久了，他有向我說過，他身上
    有安非他命」等語（見偵查卷第五四頁反面、第五五頁），惟其於本院審理時則
    改稱：未曾向被告買過安非他命，偵查時之供述，因其當時精神不好，不知道為
    何如此說等語（見原審法院九十年六月二十八日訊問筆錄），是證人乙○○、丙○○於偵查時及審理時之供述前後不一，其真實性已有可疑。縱認乙○○、張國
    於偵查時所言為真，惟按毒品危害防制條例第十七條規定，犯第四條第一項至第
    三項、第五條第一項至第三項、第六條第一項至第三項、第七條第一項至第三項
    、第八條第一項第一項至第三項、第十條或第十一條第一項、第二項之罪，供出
    毒品來源，因而破獲者，得減輕其刑，查證人乙○○、丙○○均係因涉嫌犯毒品
    危害防制條例第十條第二項之施用毒品罪為警查獲，有九十年度毒偵字第九一八
    號、第一四四二號偵查卷可參，則乙○○、丙○○於偵查時證述所施用之安非他
    命係向被告戊○○購買，係屬有利己之供述，依照上揭最高法院判決意旨，尚不
    能僅憑其二人證言為被告有販賣安非他命事實之認定。
  (三)另證人丁○○之警訊筆錄雖記載：「問：你與戊○○是何關係？為何知道他有販
    賣安非他命，他有無販賣或提供安非他命給條吸食？答：是朋友關係，因他住家
    的時很多電話並聽人家說他有販賣安非他命，他在我家期間我有看到他持有安非
    他命置放在鋏（夾）鍊袋內一小包一小包的，他沒有販賣安非他命給我，但有提
    供安非他命給我吸食。問：他提供安非他命給你幾次、何時何地？答：二次，於
    八十九年三月中旬詳細日期已忘了，均在他家二樓房間內吸食」等語（見偵查卷
    第十四頁及其反面），惟證人丁○○於本院審理時供稱警訊筆錄內容與其所言不
    符等語，經本院向苗栗縣警察局大湖分局調取丁○○之錄音帶後，經勘驗結果，
    除丁○○未提及夾鍊袋外，其餘均與警訊筆錄相符，依上開說明，丁○○於警訊
    時既未提及夾鍊袋，則關於此部分之警訊筆錄不得採為證據。嗣丁○○於偵查時
    則改稱：戊○○從八十九年三月中旬提供其安非他命三次，有時在戊○○家，有
    時在其住處，最後一次是在四月間，第一次戊○○沒有收錢，第二、三次每次收
    一千元等語（見偵查卷第四六頁），於原審法院審理時又改稱：未向戊○○買過
    安非他命，曾至戊○○住處，在其睡覺時，自行拿取其安非他命施用，約三次，
    戊○○沒有收錢，偵訊時因為緊張才說有收錢等語（見原審法院九十年二月八日
    訊問筆錄）。查丁○○於警訊時所謂見被告戊○○有很多電話及聽人家說他有在
    販賣安非他命等語，或屬丁○○個人意見之詞，或屬傳聞證據，均無證據能力，
    不足採信；至丁○○於警訊時供稱被告戊○○於八十九年三月中旬曾無償提供其
    安非他命二次，復於偵查時改稱戊○○於八十九年三、四月間曾提供其安非他命
    三次，第一次沒有收錢，第二、三次均是以一千元之價格購買，於原審法院時審
    理時則改稱係在八十九年三月至五月間，至戊○○住處，在戊○○睡覺之際，自
    行取用安非他命三次等語，其轉讓第二級毒品部分已論罪科刑，已如前述。亦難
    據此而認定被告有販賣安非他命之犯行。
  (四)此外，警方於八十九年六月十四日依丙○○、丁○○之指述，以搜索有關毒品之
    證據為由，向臺灣苗栗地方法院檢察署檢察官聲請搜索被告戊○○苗栗縣大湖鄉
    ○○村○鄰○○路七五號及其身體，經檢察官核准後，於當日十九時十五分許實
    施搜索完竣，未有發現違法應扣押之物品，有八十九年度聲字第五二四號偵查卷
    附卷可憑，而乙○○、丙○○分別係於八十九年三月七日十六時許、八十九年四
    月十八日十時五十分許供出向被告戊○○購買安非他命，丁○○則係於八十九年
    五月十一日二十時二十分許供出被告曾提供其安非他命二次，亦有八十九年度毒
    偵字第四八八號、第九一八號、第一四四二號偵查卷附卷可參，顯見警方並未根
    據乙○○供出之毒品來源向檢察機關申請搜索票，嗣警方雖依據丙○○、丁○○
    關於毒品來源之供述，向檢察機關申請搜索票前往被告戊○○住處實施搜索，然
    並未扣得任何安非他命，亦未扣得任何供販賣安非他命之工具，諸如電子秤或空
    塑膠夾鏈袋等物品，無從佐證證人乙○○、丙○○在偵查中之指證及證人丁○○
    於警訊、偵查及本院審理中之指證與事實相符。
　(五)綜上所述，公訴人所指被告戊○○被訴販賣安非他命罪嫌，除證人乙○○、丙○○、丁○○三人先後不一致之供述外，並無其他補強證據以證明其三人之供述與
    事實相符，此外，復查無其他積極證據足以證明被告戊○○有何販賣安非他命之
    犯行，因此原審以此部分不能證明被告犯罪而諭知無罪之判決，核無不合，檢察
    官上訴意旨，仍執陳前詞，而指摘原判決不當，為無理由，應予駁回。
參、丁○○轉讓第二級毒品罪部分另移由苗栗地方法院檢察署偵辦。
據上論結，應依刑事訴訟法第三百六十八條，第三百六十九條第一項前段、第三百六
十四條、第二百九十九條第一項前段、毒品破害條例第八條第二項，刑法第十一條前
段，第五十六條判決如主文。
本案經檢察官甲○○到庭執行職務。
中      華      民      國      九十一   年       一      月    二十三  日
                                    臺灣高等法院臺中分院刑事第四庭
                                          審判長法  官  洪  耀  宗
                                                法  官  江  德  千
                                                法  官  劉  登  俊
右正本證明與原本無異。
如不服本判決應於收受送達後十日內向本院提出上訴書狀，其未敘述上訴之理由者並
得於提起上訴後十日內向本院補提理由書（均須按他造當事人之人數附繕本）。
                                書記官  林  水  濱
中      華      民      國      九十一   年       一      月    二十四  日
                                                                        Ｉ
